臺灣橋頭地方法院民事裁定
111年度消債清字第45號
聲　請　人　
即債務人　　莊閔惠　000000000000000000000000000000000000
0000000000000000000000000000000000000000000000000000000
00000000000000000000000000000000000000000000000000
代  理  人　林怡君  法扶律師
上列當事人因消費者債務清理事件聲請清算，本院裁定如下：
    主  文
聲請人莊閔惠自民國一百一十一年五月二十七日下午四時起開始
清算程序。
命司法事務官進行本件清算程序。
    理  由
一、聲請意旨略以：聲請人即債務人莊閔惠前向金融機構辦理消
    費借貸、信用卡契約，另向民間債權人借款等，致積欠無擔
    保債務計新臺幣（下同）12,051,540元，因無法清償債務，
    乃於民國110年5月間向臺灣高雄地方法院（下稱高雄地院）
    聲請前置調解，因無法負擔債權人所提還款方案而於同年8
    月31日調解不成立，因聲請人有不能清償債務或有不能清償
    之虞，復未經法院裁定開始更生程序或宣告破產，爰依法聲
    請准予裁定清算等語。
二、按「債務人不能清償債務或有不能清償之虞者，得依本條例
    所定更生或清算程序，清理其債務。」消費者債務清理條例
    （下稱消債條例）第3條定有明文。衡以消費者與金融機構
    間債之關係之發生，係依契約自由原則及相互間之信賴為基
    礎，此為社會經濟活動得以維繫及發展之重要支柱，債務人
    經濟窘迫，固不應任其自生自滅，債權人一方之利益，仍不
    能因之摒棄不顧。是債務人於協商程序中，自應本於個人實
    際財產及收支狀況，依最大誠信原則，商討解決方案。如終
    究不能成立協商，於聲請更生或清算時，法院審酌上開條文
    所謂「不能清償或有不能清償之虞」，自宜綜衡債務人全部
    收支、信用及財產狀況，評估是否因負擔債務，而不能維持
    最基本之生活條件；所陳報之各項花費，是否確屬必要性之
    支出；如曾有協商方案，其條件是否已無法兼顧個人生活之
    基本需求等情，為其判斷之準據。
三、經查：
  ㈠聲請人前向各金融機構辦理消費借貸、信用卡契約，另向民
    間債權人借款等，致現積欠無擔保債務至少12,051,540元，
    前即因無法清償債務，而於110年5月間向高雄地院聲請前置
    調解，因無法負擔債權人所提還款方案而於110年8月31日調
    解不成立，並經高雄地院移送本院等情，有110年5月24日前
    置調解聲請狀所附債權人清冊、財團法人金融聯合徵信中心
    前置協商專用債權人清冊、信用報告、調解筆錄、各債權人
    債權陳報狀等件在卷可稽，堪信為真實。
  ㈡聲請人現任職於明新水電材料行，依109年10月至110年9月薪
    資袋所示，此期間薪資總額為300,150元，核每月平均薪資
    約25,013元，而其名下有富邦人壽保險解約金197,412元、
    宏泰人壽保險解約金2,961元，108、109年度申報所得分別
    為8,000元、0元，現未投保勞工保險等情，有財產及收入狀
    況說明書、勞工保險被保險人投保資料表、綜合所得稅各類
    所得資料清單暨國稅局財產歸屬資料清單、收入切結書、11
    0年11月11日陳報狀所附薪資袋、110年12月30日富邦人壽保
    險股份有限公司陳報狀、宏泰人壽保險股份有限公司111年1
    月18日宏壽法字第1110000147號函附卷可稽。則查無聲請人
    有其他收入來源，佐以聲請人提出薪資袋為證，則以聲請人
    主張之收入來源，應全非虛罔，是以薪資袋所示每月平均薪
    資25,013元作為核算其現在償債能力之基礎，應能反映真實
    收入狀況。
  ㈢至支出部分，聲請人主張需2名子女，每月支出扶養費12,000
    元。按直系血親相互間，互負扶養之義務，民法第1114條第
    1 款定有明文。查聲請人與前配偶育有2名子女分別為89、9
    2年生，於109年度皆未有申報所得，名下無財產，惟每月領
    有低收入戶就學補助共12,716元等情，有戶籍謄本、綜合所
    得稅各類所得資料清單暨國稅局財產歸屬資料清單、領取補
    助之存摺內頁等附卷可證。扶養費用部分，依消債條例第64
    條之2第1、2項，並參照民法第1118、1119條規定，其負扶
    養義務之程度，亦應考量其目前身負債務之窘境，所負擔之
    扶養義務能力，自非比一般，在無其他更為詳實之資料可供
    佐證之情形下，故本院認定以111年度高雄市最低生活費標
    準之1.2倍17,303元為標準，則扣除低收入戶補助並與前配
    偶分擔2名子女扶養費後，聲請人每月應支出之子女扶養費
    應以10,945元為度【計算式：（17,303×2－12,716）÷2＝10,9
    45元】，聲請人就此主張支出子女扶養費12,000元，應屬過
    高。至聲請人個人日常生活必要費用部分，審酌聲請人負債
    之現況，基於社會經濟活動之互賴及誠信，該日常生活所需
    費用，自應節制開支，不得有超越一般人最低生活標準之享
    受，否則反失衡平，本院依消債條例第64條之2第1項，參酌
    衛福部社會司所公告歷年最低生活費標準，111年度高雄市
    最低生活費標準14,419元之1.2倍為17,303元，則聲請人每
    月最低生活費除有特殊情形並有證據證明者外，自宜以此為
    度，始得認係必要支出。然聲請人主張每月個人必要生活費
    為20,370元，已高於上開標準17,303元，且所列交通費、保
    險費各達3,710元、2,015元，未釋明有較高支出之必要性，
    故本院認應以上開標準17,303元列計為聲請人全部必要生活
    費，較為可採。
  ㈣綜上所述，以聲請人現每月之收入25,013元為其償債能力基
    準，扣除其每月個人必要生活費17,303元、扶養費10,945元
    後已無所餘，顯無法清償聲請人目前扣除保險解約金200,37
    3元後之負債總額11,851,167元，堪認聲請人確有不能清償
    債務或有不能清償之虞之情事。從而，聲請人主張已不能清
    償債務，聲請本院准予清算，依所舉事證及本院調查結果，
    即無不合。
四、末按「法院開始清算程序之裁定，應載明其年、月、日、時
    ，並即時發生效力。」、「法院裁定開始更生或清算程序後
    ，得命司法事務官進行更生或清算程序，必要時得選任律師
    、會計師或其他適當之自然人或法人一人為監督人或管理人
    。」消費者債務清理條例第83條第1項、第16條第1項分別定
    有明文。本件聲請人其目前收入及財產狀況，不能履行債務
    ，未償之債務亦屬不能清償，有如上述。從而，聲請人聲請
    清算，洵屬有據，應予准許，爰命司法事務官進行本件清算
    程序。
五、依消費者債務清理條例第11條第1項、第83條第1項、第16條
    第1項，裁定如主文。
中　　華　　民　　國　　111 　年　　5 　　月　　27　　日
              　　        民事庭　法　官　薛博仁
以上正本係照原本作成。
本裁定已於111年5月27日下午4時公告。
本裁定不得抗告。
中　　華　　民　　國　　111 　年　　5 　　月　　27　　日
  　                              書記官　郭南宏